【裁判字號】    98,訴,98
【裁判日期】    980902
【裁判案由】    違反毒品危害防制條例
【裁判全文】
臺灣雲林地方法院刑事判決                98年度訴字第98號
公  訴  人  臺灣雲林地方法院檢察署檢察官
被      告  乙○○
指定辯護人  本院公設辯護人許俊雄
上列被告因毒品危害防制條例案件，經檢察官提起公訴（97年度
偵字第6036號），本院判決如下：
    主  文
乙○○共同販賣第一級毒品，累犯，處有期徒刑捌年。未扣案之
門號0000000000號行動電話壹支（含SIM 卡壹張）沒收之，如全
部或一部不能沒收時，與陳瑞明連帶追徵其價額；未扣案之販賣
第一級毒品所得新臺幣壹仟元與陳瑞明連帶沒收之，如全部或一
部不能沒收時，以其與陳瑞明之財產連帶抵償之。
    事  實
一、乙○○前因竊盜、施用第1 級毒品等案件，經本院分別以95
    年度虎簡字第70號、95年度訴字第330 號各判處有期徒刑6
    月、9 月確定，減刑後定應執行刑為有期徒刑7 月；又因施
    用第1 級毒品案件，經本院以95年度訴字第592 號判處有期
    徒刑11月確定，減刑為有期徒刑5 月又15日，與前揭有期徒
    刑7 月接續執行，於民國96年10月23日縮短刑期假釋出監，
    於同年12月10日假釋期滿假釋未經撤銷，視為已執行完畢。
    仍不知悔改，明知海洛因係毒品危害防制條例所列管之第1
    級毒品，不得非法持有及販賣，竟意圖營利，與陳瑞明（另
    案經檢察官提起公訴，由本院以97年度訴字第565 號判處有
    期徒刑20年）共同基於販賣第1 級毒品海洛因之犯意聯絡，
    於97年4 月28日晚上8 時54分（起訴書誤載為晚間8 時20分
    ），鄭凱騰（綽號鳥仔）以門號0000000000號行動電話撥打
    陳瑞明所有門號0000000000號行動電話，表示欲購買毒品海
    洛因，2 人約定交付地點後，陳瑞明即聯繫乙○○前往雲林
    縣莿桐鄉○○路275 號5 樓之5 租屋處，由陳瑞明將毒品海
    洛因1 小包交付予乙○○，指示乙○○持至雲林縣莿桐鄉○
    ○路24之12號中華郵政股份有限公司莿桐饒平郵局（下稱莿
    桐饒平郵局）與鄭凱騰交易，乙○○即於同日晚間9 時10分
    許，騎乘車牌號碼MGL-187 號重型機車，前往上址莿桐饒平
    郵局前，以新臺幣（下同）1,000 元之價格，一手交錢、一
    手交貨，將該毒品海洛因1 小包販售予鄭凱騰，並收取價金
    1,000 元。嗣經檢調於97年5 月5 日、同年5 月19日拘提鄭
    凱騰、陳瑞明到案後，循線查獲上情。
二、案經臺灣雲林地方法院檢察署檢察官簽分偵查起訴。
    理  由
一、證據能力部分：
    (一)按被告以外之人於審判外向法官所為之陳述，得為證據。
      被告以外之人於偵查中向檢察官所為之陳述，除顯有不可
      信之情況者外，得為證據，刑事訴訟法第159 條之1 定有
      明文。證人鄭凱騰於97年5 月26日檢察官偵查中具結後所
      為之陳述，因檢察官原則上均能遵守法律規定，不致違法
      取供，且其於偵查中向檢察官所為之陳述，又無顯不可信
      之情況，揆諸前開規定，證人鄭凱騰於98年5 月27日本院
      97年度訴字第565 號案件審理時所為之證述，及其於97年
      5 月26日偵查中向檢察官所為業已具結之陳述，均得作為
      證據使用。
    (二)次按被告以外之人於審判外之陳述，雖不符前4 條之規定
      ，而經當事人於審判程序同意作為證據，法院審酌該言詞
      陳述或書面陳述作成時之情況，認為適當者，亦得為證據
      。當事人或辯護人於法院調查證據時，知有第159 條第1
      項不得為證據之情形，而未於言詞辯論終結前聲明異議者
      ，視為有前項之同意，刑事訴訟法第159 條之5 亦有明文
      。本件於進行準備程序時，被告及其辯護人對鄭凱騰於97
      年5 月26日之警詢筆錄同意作為證據使用（本院卷第166
      頁），而於言詞辯論終結前均未聲明異議，本院審酌上開
      筆錄製作過程並無不法之情事，與本案待證事實間具有關
      聯性，以之為本案證據尚無不當，具有證據能力。
二、上揭事實，業據被告乙○○坦承不諱，核與證人鄭凱騰於97
    年5 月26日警詢、偵查及於98年5 月27日本院97年度訴字第
    565 號陳瑞明被訴毒品危害防制條例案件審理時證述之情節
    相符，證人鄭凱騰於97年5 月26日警詢時陳稱：97年4 月28
    日晚上8 時54分之通聯紀錄及譯文顯示我與陳瑞明約定在莿
    桐鄉郵局前以1,000 元交易海洛因，當天晚間是由被告騎乘
    機車帶著1,000 元海洛因毒品在郵局前與我完成交易（本院
    卷第25頁反面）；於同日偵查中證稱：門號0000000000號行
    動電話是我在使用，97年4 月28日晚上那次約在莿桐郵局，
    購買1,000 元，我問他們在那裡，我要在那裡等，這樣就知
    道了（本院卷第29頁反面）；於98年5 月27日本院另案審理
    時證稱：我有打門號0000000000號行動電話說要買海洛因，
    97年4 月28日晚上8 時54分17秒監聽門號0000000000號行動
    電話的通聯錄音，「鳥仔」是我，電話內容是講要買毒品，
    與對方聯絡後，我有到郵局那邊跟被告拿毒品，是被告拿過
    去的，當天晚上我到莿桐郵局前的時間差不多9 點10幾分，
    被告有拿海洛因給我，我拿1,000 元給他，這通電話是陳瑞
    明接的，是被告拿出來的，一手交錢、一手交貨（本院卷第
    98頁反面至第102 頁、第109 頁），並有門號0000000000號
    行動電話於97年4 月28日晚上8 時54分17秒與鄭凱騰所使用
    之門號0000000000號行動電話聯絡之通訊監察譯文（本院卷
    第28頁）、車牌號碼MGL-187 號重型機車車籍資料1 紙（本
    院卷第167 頁）在卷可稽，足認被告自白與事實相符，堪可
    採信。又按海洛因係毒品危害防制條例第2 條第2 項第1 款
    所定之第1 級毒品，物稀價昂，其持有販賣者，政府查緝甚
    嚴，苟非有利可圖，當不願甘冒法律制裁之風險，而予販賣
    ；再販賣毒品乃違法行為，非可公然為之，亦無公定價格，
    容易分裝並增減份量，而每次買賣之價量，輒因買賣雙方關
    係之深淺、資力、需求量及對行情之認知、來源是否充裕、
    查緝是否嚴緊、購買者被查獲時供出購買對象之風險評估等
    因素，而異其標準，非可一概而論，而販賣海洛因之利得，
    除被告坦承犯行或價量俱臻明確外，委難察得實情，販賣之
    人從價差或量差中牟利之方式雖異，其意圖營利之販賣行為
    則同一。以本件而論，雖無法明確計算被告與陳瑞明販毒可
    得之利潤，然被告與陳瑞明既係販賣毒品之人，其取得毒品
    之成本需費不貲，且其2 人與鄭凱騰並無特殊關係或特別深
    厚之交情，自無平價轉讓毒品自負風險之理，是被告與陳瑞
    明有共同販賣毒品藉以營利之意圖甚明。本件事證明確，被
    告犯行堪以認定，應依法論科。
三、查被告行為後，毒品危害防制條例第4 條、第17條業已修正
    ，並於98年5 月20日公布，按法規之制定與法規之修正，如
    有特定生效日之必要者，依中央法規標準法第14條或第20條
    第2 項準用第14條之規定，應分別特定其施行日期。法規制
    定或前次修正基於特殊因素所特定之施行日期，並不適用於
    日後修正或再次修正之條文。又按法律之制定或修正，若未
    明定施行日期者，中央法規標準法雖未規定應自何時生效，
    然法律既經制定或修正並經總統公布，自應依一般原則，自
    公布日起算至第3 日發生效力，故修正後毒品危害防制條例
    第4 條、第17條應於98年5 月22日發生效力，是被告行為後
    法律已有變更，修正前毒品危害防制條例第4 條第1 項之規
    定為：「製造、運輸、販賣第一級毒品者，處死刑或無期徒
    刑；處無期徒刑者，得併科新臺幣1 千萬元以下罰金。」，
    修正後毒品危害防制條例第4 條第1 項則規定為：「製造、
    運輸、販賣第一級毒品者，處死刑或無期徒刑；處無期徒刑
    者，得併科新臺幣2 千萬元以下罰金。」，比較修正前後關
    於罰金刑之規定，固以修正前之規定較有利於被告，惟修正
    前毒品危害防制條例第17條之規定為：「犯第4 條第1 項至
    第4 項、第5 條第1 項至第4 項前段、第6 條第1 項至第4
    項、第7 條第1 項至第4 項、第8 條第1 項至第4 項、第10
    條或第11條第1 項、第2 項之罪，供出毒品來源，因而破獲
    者，得減輕其刑。」，修正後毒品危害防制條例第17條則規
    定：「犯第4 條至第8 條、第10條或第11條之罪，供出毒品
    來源，因而查獲其他正犯或共犯者，減輕或免除其刑。犯第
    4 條至第8 條之罪於偵查及審判中均自白者，減輕其刑。」
    ，而本件被告係犯毒品危害防制條例第4 條第1 項之販賣第
    1 級毒品罪，且於偵審中均自白犯罪，此部分以修正後之規
    定較有利於被告，綜合修正前後之罪刑及相關規定予以比較
    ，以修正後規定較修正前規定對被告有利，依刑法第2 條第
    1 項但書之規定，應整體適用修正後毒品危害防制條例之規
    定。
四、核被告所為，係犯毒品危害防制條例第4 條第1 項之販賣第
    1 級毒品罪。被告持有第1 級毒品之低度行為，為販賣之高
    度行為所吸收，不另論罪。被告與陳瑞明就上述犯罪事實，
    有犯意聯絡及行為分擔，為共同正犯。被告有如事實欄所載
    之前案科刑及執行紀錄，有卷附臺灣高等法院被告前案紀錄
    表可按，其受有期徒刑之執行完畢，5 年以內故意再犯有期
    徒刑以上之罪，為累犯，應依刑法第47條第1 項之規定，加
    重其刑，但所犯販賣第1 級毒品罪之法定本刑死刑及無期徒
    刑，依法均不得加重。被告於本案偵查及審判中均自白上開
    販賣毒品犯行，應依修正後毒品危害防制條例第17條第2 項
    之規定，減輕其刑。又同為販賣第1 級毒品之人，其原因動
    機不一，犯罪情節未必盡同，或有大盤毒梟者，亦有中、小
    盤之分，甚或僅止於吸毒者友儕間為求互通有無之有償轉讓
    者亦有之，其販賣行為所造成危害社會之程度自屬有異，法
    律科處此類犯罪，所設之法定最低本刑相同，不可謂不重。
    於此情形，倘依其情狀處以有期徒刑，即足以懲儆，並可達
    防衛社會之目的者，非不可考量其情狀是否有可憫恕之處，
    適用刑法第59條之規定酌量減輕其刑，期使個案裁判之量刑
    ，能斟酌至當，符合比例原則。查被告與陳瑞明共同販賣毒
    品海洛因予鄭凱騰施用，固戕害其身心，但鄭凱騰係依憑其
    個人意志向陳瑞明購買毒品海洛因施用，再由陳瑞明指示被
    告前往交易，被告並非居於主動兜售或推銷之地位，且其販
    賣海洛因予鄭凱騰之數量僅1 小包、金額為1,000 元，犯罪
    情節尚非重大，又無證據足以證明其為大量走私進口或長期
    販賣毒品之所謂「大盤」、「中盤」之販毒者，惡性與犯罪
    情節核與大毒梟有重大差異，本院認為縱科以減輕後之最低
    刑度有期徒刑15年，仍屬情輕法重，過於嚴苛，足以引起一
    般人之同情，其犯罪情狀，顯有可憫恕之情況，爰依刑法第
    59條之規定遞減其刑，至上開部分刑有加重及減輕者，並依
    法先加（不得加重部分除外）後減之。爰審酌被告明知毒品
    海洛因具有成癮性，服用後會產生依賴性，且戒解不易，竟
    與陳瑞明共同販賣毒品海洛因予鄭凱騰施用，危害社會治安
    ，惟其係依陳瑞明之指示交付海洛因及收取價金，參與程度
    較輕，兼衡其僅販賣價值1,000 元之海洛因1 小包，數量不
    多，犯罪情節不重，及其犯後能坦承犯行、態度良好等一切
    情狀，認檢察官具體求處無期徒刑尚嫌過重，爰量處如主文
    所示之刑。被告與陳瑞明上開販賣第1 級毒品犯行所使用之
    門號0000000000號行動電話1 支（含SIM 卡1 張；依司法院
    97年5 月6 日院台廳刑一字第0970009760號函旨，行動電話
    SIM 卡所有權歸客戶所有），為共犯陳瑞明所有之物，業據
    被告供明在卷（本院卷第176 頁反面），雖未扣案，然無證
    據證明業已滅失，應依毒品危害防制條例第19條第1 項之規
    定諭知沒收之，如全部或一部不能沒收時，應對被告、陳瑞
    明連帶追徵其價額。未扣案之販賣第1 級毒品所得1,000 元
    ，亦應依同條例第19條第1 項之規定宣告與陳瑞明連帶沒收
    之，如全部或一部不能沒收時，以其與陳瑞明之財產連帶抵
    償之。
據上論斷，刑事訴訟法第299 條第1 項前段，毒品危害防制條例
第4 條第1 項、第17條第2 項、第19條第1 項，刑法第2 條第1
項但書、第11條前段、第28條、第47條第1 項、第59條，判決如
主文。
本案經檢察官甲○○到庭執行職務。
中    華    民    國    98    年    9     月    2     日
                  刑事第四庭  審判長法  官 吳 福 森
                                    法  官 李 淑 惠
                                    法  官 王 素 珍
以上正本證明與原本無異。
如不服本判決應於收受判決後10日內向本院提出上訴書狀，並應
敘述具體理由；其未敘述上訴理由者，應於上訴期間屆滿後20日
內向本院補提理由書（均須按他造當事人之人數附繕本）。「切
勿逕送上級法院」。
                                    書記官 吳 伊 婷
中    華    民    國    98    年    9     月    2     日
附錄本案論罪科刑法條：
（修正後）毒品危害防制條例第4條第1項
毒品危害防制條例第4條
製造、運輸、販賣第一級毒品者，處死刑或無期徒刑；處無期徒
刑者，得併科新臺幣2 千萬元以下罰金。
製造、運輸、販賣第二級毒品者，處無期徒刑或7 年以上有期徒
刑，得併科新臺幣1千萬元以下罰金。
製造、運輸、販賣第三級毒品者，處5 年以上有期徒刑，得併科
新臺幣7 百萬元以下罰金。
製造、運輸、販賣第四級毒品者，處3 年以上10年以下有期徒刑
，得併科新臺幣3 百萬元以下罰金。
製造、運輸、販賣專供製造或施用毒品之器具者，處1 年以上7
年以下有期徒刑，得併科新臺幣1 百萬元以下罰金。
前五項之未遂犯罰之。


司法院資訊處製作；財團法人民間司法改革基金會備份。
